【裁判字號】    98,訴,235
【裁判日期】    981015
【裁判案由】    給付租金
【裁判全文】
臺灣新竹地方法院民事判決               98年度訴字第235號
原      告  丙○○
被      告  乙○○
            甲○○
                        號5樓.
上列當事人間給付租金事件，本院於民國98年10月1日辯論終結
，判決如下：
    主  文
被告甲○○應給付原告新臺幣陸拾萬元，及自民國九十七年五月
五日起至清償日止，按年息百分之五計算之利息。
被告乙○○、甲○○應連帶給付原告新臺幣伍拾萬元，及自民國
九十八年三月五日起至清償日止，按年息百分之五計算之利息。
訴訟費用由被告甲○○負擔百分之五十五，被告乙○○、甲○○
連帶負擔百分之四十五。
    事實及理由
一、按不變更訴訟標的，而補充或更正事實上或法律上之陳述者
    ，非為訴之變更或追加；又按訴狀送達後，原告固不得將原
    訴變更或追加他訴，但擴張或減縮應受判決事項之聲明者，
    不在此限，民事訴訟法第256條、第255條第1項第3款分別定
    有明文。查本件原告起訴時原係請求「被告乙○○、甲○○
    應給付原告新臺幣（下同）60萬元，及自民國97年5月5日起
    至清償日止，按年息百分之5計算之利息。被告乙○○、甲
    ○○應給付原告50萬元，及自98年3月5日起至清償日止，按
    年息百分之5計算之利息。」，嗣於訴訟程序進行中，變更
    請求為如主文第一、二項所示，就主文第一項之請求部分，
    核屬減縮訴之聲明，其餘為更正法律上之陳述，參諸前揭規
    定，自應予以准許，合先敘明。
二、原告起訴主張：被告乙○○於86年10月12日與原告簽訂租賃
    契約，向原告承租原告與他人所共有坐落新竹縣竹北市縣○
    段296地號，面積396.01平方公尺之土地（下稱系爭土地）
    ，興建門牌號碼為新竹縣竹北市縣○○街31號之地上建物（
    下稱系爭建物），雙方約定租賃期間自86年12月1日起至92
    年11月30日止共6年，而租期屆滿或提前終止租約後，地上
    建物所有權歸原告所有。嗣雙方同意續租，被告乙○○並於
    93年7月10日邀被告甲○○為連帶保證人，與原告簽訂租賃
    契約書，約定租期自93年8月1日起至100年7月31日止，且約
    定租金前5年每月新臺幣（下同）5萬元，後2年每個月6萬元
    ，承租人並應於每月10日以前繳付租金。詎被告乙○○自96
    年5月起即未依約給付每月之租金5萬元，至97年4月份為止
    ，共積欠租金60萬元未為給付，原告並因此對被告乙○○提
    起訴訟，經本院97年度訴字第240號、臺灣高等法院97年度
    上易字第743號民事判決確定，被告乙○○應給付原告60萬
    元，及自97年5月5日起至清償日止，按年息百分之5計算之
    利息。然被告乙○○並未依前開判決給付租金，且自97年5
    月起即未依約給付每月之租金5萬元，至98年2月份止，亦積
    欠租金50萬元未為給付，而被告甲○○為系爭租賃契約之連
    帶保證人，自應負連帶清償責任，為此爰依租賃契約及連帶
    保證之法律關係提起本件訴訟，請求被告給付租金，並聲明
    ：如主文第一項、第二項所示。
三、被告甲○○則對原告請求如主文第一項所示無意見，惟被告
    二人辯稱原告非系爭租賃物之所有權人，如何出租予被告，
    是系爭租賃契約以不能之給付為標的，其契約無效，原告自
    不得請求租金。再者，被告等人於96年5月即已遷出系爭土
    地，並未再使用系爭建物，且亦將系爭建物所有權移轉登記
    予訴外人曾志清等語，為此聲明：原告之訴駁回；如受不利
    之判決，願供擔保，請准宣告免為假執行。
四、本院之判斷：
    本件原告主張兩造間訂有系爭租賃契約及被告乙○○未依約
    給付租金等前開事實，業據其提出與所述相符之土地租賃契
    約、房屋租賃契約書、本院97年度訴字第240號、臺灣高等
    法院97年度上易字第743號民事判決及確定證明書等件為證
    ，且經本院依職權調閱本院97年度訴字第240號、臺灣高等
    法院97年度上易字第743號給付租金等事件卷宗查明無誤，
    ，堪信為真。然被告另以前開情詞置辯，惟查：
(一)、按以不能之給付為契約標的者，其契約為無效，固為民法第
    246條第1項前段所明定，惟其所謂不能之給付，係指依社會
    觀念其給付已屬不能者而言，即客觀之不能，且係自始之不
    能給付而言，其為自始客觀不能者，法律行為當然無效，當
    事人於行為當時知其無效或可得而知者，依民法第113條規
    定，應負回復原狀或損害賠償之責任；其為自始主觀、嗣後
    客觀或嗣後主觀不能者，則生債務不履行之問題，債權人得
    依民法第226條規定，請求債務人賠償損害，或於解除契約
    後依民法第259條及第260條規定，請求回復原狀及賠償損害
    ，二者之法律效果並不相同。是所謂給付不能，係指依社會
    通常觀念，債務人應為之給付，不能依債務本旨實現者而言
    。經查，被告乙○○依據其與原告所簽立之系爭租賃契約所
    取得之權利內容為占有租賃物，並得對租賃物為合於契約所
    約定之使用、收益，而其所應支付之對價即租金，且原告已
    依系爭租賃契約，將系爭土地交付予被告乙○○占有並使用
    收益，已如前述，足認本件並無被告所主張自始客觀給付不
    能之狀態，亦即系爭租賃契約並非無效，當屬有效存在，被
    告主張系爭租賃契約為無效，與事實不符，難以採認。
(二)、次按定有期限之租賃契約，如約定當事人之一方於期限屆滿
    前，得終止契約者，其終止契約，應依第450條第3項之規定
    ，先期通知，民法第453條定有明文。查本件兩造間之租賃
    契約第7條雖約定：「契約期間內乙方（即被告）若擬遷離
    他處時乙方不得向甲方（即原告）請求租金償還…，而應無
    條件將該房（店）屋照原狀還甲方…」，此有房屋租賃契約
    書影本附卷可佐，惟上開條文並未免除被告應先期通知原告
    終止系爭租賃契約之法定義務。經查，被告雖抗辯其於96年
    5月將系爭土地上之房屋騰空云云，惟被告甲○○亦自承未
    於96年5月終止系爭租賃契約（見本院98年10月1日言詞辯論
    筆錄），而被告乙○○於本院97年度訴字第240號給付租金
    等事件中亦陳述：「從訂約後到現在我們還是有繼續使用系
    爭土地」等語（見本院97年度訴字第240號給付租金等事件
    卷宗，第33頁背面），且被告乙○○復於97年5月20日將系
    爭土地上之房屋贈與訴外人曾志清，並於同年6月9日完成所
    有權移轉登記，系爭建物之登記謄本附於臺灣高等法院97年
    度上易字第743號給付租金事件卷內可佐，是尚難認被告有
    於96年5月間即終止系爭租賃契約之事實，故被告所為此部
    分之抗辯，亦不足取。
(三)、再按承租人應依約定日期支付租金，民法第439條定有明文
    。保證債務之所謂連帶，係指保證人與主債務人負同一債務
    ，對於債權人各負全部給付之責任者而言，此就民法第272
    條第1項規定連帶債務之文義參照觀之甚明，最高法院45年
    台上字第1426號著有判例可資參照。查被告乙○○應給付原
    告60萬元，及自97年5月5日起至清償日止，按年息百分之5
    計算之利息，業經本院97年度訴字第240號、臺灣高等法院
    97年度上易字第743號民事判決及確定，復據本院依職權調
    閱前開卷宗查核無訛，而被告甲○○為系爭租賃契約之連帶
    保證人，自應負清償之責。次查，被告自97年5月起至98年2
    月份止，未依約給付每月租金5萬元，計積欠50萬元，亦如
    前述，從而，原告依租賃契約及連帶保證之法律關係，請求
    被告甲○○給付60萬元及被告二人連帶給付50萬元，自屬有
    據。
(四)、末按給付有確定期限者，債務人自期限屆滿時起，負遲延責
    任；遲延之債務，以支付金錢為標的者，債權人得請求依法
    定利率計算之遲延利息，民法第229條第1項、第233條第1項
    前段分別定有明文。查被告乙○○既自97年5月起即未依約
    給付每月之租金5萬元，至98年2月份止，積欠租金50萬元未
    為給付，而依系爭租賃契約，給付租金之期限為每月10日前
    ，則原告請求前開積欠租金之法定遲延利息，自98年3月5日
    起至清償日止，按年息百分之5計算之利息，於法即無不合
    ，應予准許。
(五)、綜上所述，原告依租賃契約及連帶保證之法律關係請求被告
    分別給付如主文第一項、第二項所示金額及利息，為有理由
    ，應予准許。
五、被告陳明願供擔保，聲請宣告免為假執行，惟原告並未聲請
    假執行，故被告之聲請，核無必要，附此敘明。
六、本件判決之基礎已臻明確，兩造其餘之攻擊、防禦方法及舉
    證，核與判決結果無影響，爰不一一予以論列，併此敘明。
七、據上論結，本件原告之訴為有理由，依民事訴訟法第78條、
    第85條第1項、第2項，判決如主文。
中    華    民    國    98    年    10    月    15    日
                  民事第二庭    法  官  彭淑苑
以上正本係照原本作成。
如對本判決上訴，須於判決送達後20日內向本院提出上訴狀。
中    華    民    國    98    年    10    月    16    日
                                書記官  王恬如


司法院資訊處製作；財團法人民間司法改革基金會備份。
